【裁判字號】    90,自,515
【裁判日期】    901022
【裁判案由】    業務過失致死
【裁判全文】
臺灣臺中地方法院刑事判決                            九十年度自字第五一五號
    自  訴  人  乙○○
    代  理  人  林蘭茵
    被      告  丙○○
    選任辯護人  陳鴻謀
右列被告因業務過失致死案件，經自訴人提起自訴，本院判決如左：
    主  文
丙○○因過失致人於死，處拘役伍拾玖日。如易科罰金，以參佰元折算壹日。緩刑貳
年。
    事  實
一、丙○○於民國（下同）八十八年三月間，受立展廣告材料有限公司（下稱立展公
    司）業務經理甲○○之託，將逸祥營造股份有限公司（下稱逸祥公司）工地經理
    陳登正及林望雲（上二人已另案起訴）訂製，長約三百六十九公分，寬約八十五
    公分之廣告看板約一百二十塊，運送至台中縣烏日鄉○○路二三四號逸祥公司之
    銷售接待中心交付予林望雲，林望雲並指示丙○○協助其將上開廣告看板架設於
    台中縣烏日鄉溪埧村四周之電線桿上，以供促銷逸祥公司建造之「滿庭芳」預售
    屋。詎丙○○本應注意任何人不得利用道路放置或含懸掛足以妨礙交通之物品，
    且於夜間視線不良處所，並應注意設置警告標誌及警告燈，以維往來車輛行車安
    全，而依當時情況，又無不能注意之情事，竟將上開廣告看板一只，隨意懸掛於
    台中縣烏日鄉○○路一七四號旁之電線桿上，致將該電線桿上黑黃斜線之警示標
    誌遮蓋，而佔用路面邊緣外所有柏油路面，且該路段夜間視線不良，復未設置任
    何警示標誌或警示燈號。嗣於八十八年七月十九日二十一時五十五分許，適有乙○○之夫林塗樹騎乘車牌號碼ＤＧＧ─九九三號輕型機車，沿台中縣烏日鄉○○
    路由霧峰往喀哩方向行駛，行經台中縣烏日鄉○○路一七四號前，亦疏未注意車
    前狀況，見前有廣告看板之際，已閃煞不及，因而撞及該廣告看板，使林塗樹人
    車倒地，致林塗樹受有顱腦損傷、腹部挫傷、下肢開放性骨折等傷害，而該廣告
    看板斷裂倒下，林塗樹雖經路人報警送醫急救，仍因外傷性休克，於同日晚間十
    時二十四分許不治死亡。
二、案經被害人林塗樹之配偶乙○○提起自訴。
    理  由
一、訊據被告丙○○固不否認有於右揭時間，受甲○○之託，將上開廣告看板運送至
    逸祥公司銷售中心交予林望雲，並依林望雲之指示將廣告看板架設於烏日鄉溪埧
    村四周電線桿之事實，惟辯稱：伊平常係從事賣炸臭豆腐之工作，因伊姊夫甲○○從事廣告看板工作，因臨時缺人手，才找伊前去載貨，賺一點工資。該廣告看
    板是林望雲叫伊去裝的，伊用鐵絲將看板綁在電線桿上，只是臨時工，以前沒有
    做過這類工作，全部綁完的工資是二千多元，惟事隔一年逸祥公司竟未把上開廣
    告看板拆掉，伊對該廣告看板已無任何保管義務，無法防止車禍之發生云云。惟
    查：
（一）被害人林塗樹騎乘機車撞及懸掛在道路旁售屋廣告看板致發生車禍而死亡之事
      實，業據被害人之妻乙○○、胞妹林蘭茵分別於偵查中及另案審判中（台灣高
      等法院台中分院九十年度交上訴字第二二一號、台灣台中地方法院八十九年度
      交訴字第九十一號）指訴綦詳，並有台中縣警察局道路交通事故調查報告表乙
      份、現場照片四張、懸掛廣告看板之路線草圖一紙、廣告看板付款收據一紙及
      系爭廣告看板長寬測量報告一紙附卷可稽。肇事地點夜間視線不良，有卷附現
      場照片可考，而系爭廣告看板將原先電線桿上塗繪之黑黃斜線以供警示之標誌
      予以遮蓋，更增加該處行車之危險，復未安裝設置警告標誌及警告燈，致使夜
      間駛經該處未謹慎注意之被害人駕車不慎撞及該廣告看板肇事，應無置疑。而
      被害人林塗樹確因本件車禍受有顱腦損傷、腹部挫傷、下肢開放性骨折等傷害
      致外傷性休克不治死亡，亦經台灣台中地方法院檢察署檢察官督同檢驗員相驗
      屬實，製有勘驗筆錄、相驗屍體證明書及驗斷書附卷足憑，並送請內政部警政
      署刑事警察局複驗，有該局法醫複驗鑑定報告一份在卷可考（見偵查卷第五十
      三至五十七頁）。
（二）且按任何人不得利用道路放置（含懸掛）足以妨礙交通之物品，道路交通安全
      規則第一百四十條第一款定有明文。而刑法上之過失，其過失行為與結果之間
      ，在客觀上須有相當因果關係始得成立。所謂相當因果關係，係指依經驗法則
      ，綜合行為當時所存在之一切事實，為客觀之事後審查，認為在一般情形下，
      有此環境、有此行為之同一條件下，均可發生同一結果者，則該條件即為發生
      結果之相當條件，行為與結果即有相當因果關係，最高法院亦著有七十六年台
      上字第一九二號判例可稽。被告丙○○既載送廣告看板至工地交予林望雲，且
      依林望雲之指示，協助其架設廣告看板於工地周遭電線桿上，惟其架設上開廣
告看板時本應遵守上開規定，且該處夜間視線不良，並應注意設置警告標誌及
      警告燈，以維往來車輛行車安全，而依當時情況，又無不能注意之情事，竟將
      上開廣告看板一只，隨意懸掛於台中縣烏日鄉○○路一七四號旁之電線桿上，
      致將該電線桿上黑黃斜線之警示標誌遮蓋，而佔用路面邊緣外所有柏油路面，
      且該路段夜間視線不良，復未設置任何警示標誌或警示燈號，則被告明知有上
      開防止義務存在，能防止而不加防止，因而肇事致被害人傷重不治死亡，雖被
      害人亦疏未注意車前狀況，而與有過失，惟被告仍難辭過失之責，且其過失行
      為與被害人死亡間具有相當因果關係。被告違反道路交通安全規則之法定注意
      義務，裝設上開廣告看板，且續行違反於視線不良處應設置警告標示及警告燈
      ，以維過往車輛行車安全之防止義務，其過失行為即已完成，對於往來車輛已
      立即造成危險，不因事後逸祥公司有無拆除看板或善盡保管看板義務而有何不
      同，故被告辯稱：廣告看板應由逸祥公司負保管責任，逸祥公司事隔一年均未
      拆除該廣告看板乙節，亦不影響被告過失行為之成立，是其所辯，不足採信。
      本件事證明確，被告犯行堪以認定。
二、另證人即立展公司業務經理林立安到庭結證：「本件是因業主急著要，臨時找不
    到人幫忙，所以伊叫小姐（指林望雲）看他有沒有空，叫他去幫忙，再給他一些
    工資」等語，其於台灣高等法院台中分院九十年度交上訴字第二二一號案件審理
    中亦稱：「丙○○只是作臨時工，有時會幫忙作送貨的工作，有時一千，有時五
    百，沒有交代過丙○○安裝廣告看板。」等詞（見台灣高等法院台中分院九十年
    度交上訴字第二二一號卷第五十四頁）。由此可見，被告係受立展公司之託，臨
    時將該批廣告看板載予林望雲。被告之所以為廣告看板之載運、懸掛，僅係因立
    展公司無人可載運，臨時受託前往載運，並非以此為反覆同種類行為為目的之社
    會活動。故核被告所為，係犯刑法第二百七十六條第一項之過失致人於死罪，自
    訴人以被告所為，係犯刑法第二百七十六條第二項之業務過失致人於死罪，容有
    誤會。爰審酌被告偶然受人請託協助架設該廣告看板，平日並非以架設廣告看板
    為業，其雖違反道路交通安全規則致影響過往車輛之安全，惟念被告過失之程度
    尚非重大，且被害人亦疏未注意車前狀況，與有過失，被告事後坦承犯行，並主
    動與被害人達成和解賠償損害，及自訴人已原諒被告犯行等一切情狀，量處如主
    文所示之刑。又被告行為後，刑法第四十一條業於九十年一月十日修正公布，同
    年月十二日生效，修正後刑法第四十一條第一項前段規定「犯最重本刑為五年以
    下有期徒刑以下之刑之罪，而受六個月以下有期徒刑或拘役之宣告，因身體、教
    育、職業、家庭之關係或其他正當事由，執行顯有困難者，得以一元以上三元以
    下折算一日，易科罰金。」，修正前刑法第四十一條規定「犯最重本刑為三年以
    下有期徒刑以下之刑之罪，而受六個月以下有期徒刑或拘役之宣告，因身體、教
    育、職業、家庭之關係，執行顯有困難者，得以一元以上三元以下折算一日，易
    科罰金。」，比較新舊法結果，以新法較有利於行為人，本件自應適用裁判時之
    法律即修正後刑法第四十一條第一項前段之規定，就被告所宣告之刑，併為諭知
    易科罰金之折算標準。另查，被告前未曾受有期徒刑以上之宣告，有台灣台中地
    方法院被告院內索引卡記錄表、台灣台中地方法院檢察署刑案查註記錄表附卷可
    稽，其因一時行為疏失，偶罹刑典，被告已與自訴人達成民事和解，其經此審判
    教訓，應知警惕，信無再犯之虞，本院認以暫不執行其刑為當，爰併予宣告緩刑
    二年，以啟自新。
據上論斷，應依刑事訴訟法第三百四十三條、第二百九十九條第一項前段，刑法第二
百七十六條第一項、第二條第一項前段、修正後刑法第四十一條第一項前段、第七十
四條第一款，罰金罰鍰提高標準條例第一條前項、第二條判決如主文。
中      華      民      國      九十      年      十      月  二十二    日
                                      臺灣臺中地方法院刑事第三庭
                                          法  官  黃  峻  隆
右正本證明與原本無異。
如不服本判決，應於判決送達後十日內，向本院提出上訴狀。
                                          書記官
中      華      民      國      九十      年      十      月   三十一   日
附錄本案論罪科刑法條：
刑法第二百七十六條第一項
因過失致人於死者，處二年以下有期徒刑、拘役或二千元以下罰金。


司法院資訊處製作；財團法人民間司法改革基金會備份。
